臺灣花蓮地方法院民事判決
111年度勞訴字第2號
原      告  徐秀蘭  

訴訟代理人  陳昭文律師（法扶律師）
被      告  許新妹即越炘工程行

訴訟代理人  楊進益  
上列當事人間請求損害賠償事件，本院於民國111年11月3日言詞
辯論終結，判決如下：
    主      文
被告應給付原告新臺幣2,003,176元及自民國111年1月13日起至
清償日止，按年息百分之5計算之利息。 
原告其餘之訴駁回。
訴訟費用由被告負擔百分之63，餘由原告負擔。
本判決第一項得假執行，但被告以新臺幣2,003,176元為原告供
擔保後得免為假執行。
原告其餘假執行之聲請駁回。
    事實及理由
一、原告主張：被告於民國108年間承攬國立東華大學108年度校
    內土木維修工程（下稱系爭工程），並自108年11月起雇用
    原告從事系爭工程走道橫樑及外牆貼磚作業，現場作業高度
    2公尺以上，然僅架設施工鷹架，並未給予安全帶、安全帽
    及其他防護具或設置安全網。原告於109年6月11日16時許，
    施作系爭工程外牆貼磚作業時，不慎自2公尺以上高度之鷹
    架上墜落地面受傷，經送往佛教財團法人花蓮慈濟醫院（下
    稱花蓮慈濟醫院）急診，經診斷受有第一至第四節腰椎橫突
    骨折、胸部鈍挫傷、腹壁鈍挫傷等傷害，而被告為勞動基準
    法之雇主，依法應給予適當之安全設備以防止原告墜落，被
    告均未為之，自應就原告於工作中所受之損害負責，賠償原
    告醫療費用新臺幣（下同）17,816元、看護費用180,000元
    、薪資損失148,720元、勞動能力減損2,023,226元及精神慰
    撫金800,000元。爰依侵權行為之法律關係、職業災害勞工
    保護法第7條等規定，提起本件訴訟，並聲明：㈠被告應給付
    原告3,169,762元，及自起訴狀繕本送達被告之翌日起至清
    償日止，按年息百分之5計算之利息。㈡原告願供擔保，請准
    宣告假執行。
二、被告抗辯：系爭工程現場之鷹架有兩層，第一層僅1.75公尺
    ，原告只有在第一層工作，不可能從3公尺墜落，是被告並
    無義務提供安全防護設備，又原告當日飲酒後上工，應自行
    負責後果，且原告於事發當日至花蓮慈濟醫院就診，並未診
    斷出骨折，醫生也讓原告離院，原告是事發後5日才住院，
    堪認原告受傷之事與被告無關，被告既無過失，則不用負擔
    損害賠償責任，縱認被告有過失，原告因積欠債務，不讓被
    告投保勞保，致原告無從自勞保獲得理賠，被告對此不應負
    擔全責等語。並聲明：㈠原告之訴駁回。㈡願供擔保，請准宣
    告免為假執行。
三、本院之判斷
　㈠原告受雇於被告施作系爭工程，於109年6月11日16時許，原
    告工作時自鷹架墜落地面，經送往花蓮慈濟醫院急診等情，
    為兩造所不爭執，且有花蓮慈濟醫院診斷證明書、花蓮縣消
    防局救護紀錄表在卷可參，此部分事實自堪信為真實。
　㈡原告於109年6月11日16時許經送往花蓮慈濟醫院急診，診斷
    受有第一至第四節腰椎橫突骨折、胸部鈍挫傷、腹壁鈍挫傷
    等傷害，且於同年月16日至國軍花蓮總醫院門診住院，至同
    年月25日出院等情，有花蓮慈濟醫院診斷證明書、國軍花蓮
    總醫院診斷證明書在卷可參，被告雖辯稱原告第一時間傷勢
    非重等語，然原告受有第一至第四節腰椎橫突骨折之傷害，
    且花蓮慈濟醫院診斷證明書記載之第一至第四節腰椎與國軍
    花蓮總醫院診斷證明書記載之第二至第五節腰椎係指相同部
    位等情，有花蓮慈濟醫院109年6月11日20時7分之影像報告
    單、111年5月3日慈醫文字第1110001280號函暨病情說明書
    、國軍花蓮總醫院111年5月4日醫花醫勤字第1110005378號
    函暨病況說明摘要在卷可參（見本院卷第121頁、第137-143
    頁），綜合㈠、㈡以觀，原告主張其因自鷹架墜落地面，受有
    第一至第四節腰椎橫突骨折之傷害等情，堪信為真。
　㈢原告主張被告提供工作環境，為兩層之鷹架，第一層距離地
    面高度為1.75公尺，第二層距離地面為3.5公尺，被告亦提
    出鷹架平面圖茲為佐證，此部分事實首堪認定，而原告主張
    案發時在第二層工作，由第二層墜落下來等語，被告先抗辯
    原告在第一層工作，後又改稱原告係自第二層下來時墜落地
    面，均未超過2公尺等語，兩造對於原告在事故發生時之工
    作位置有歧異。而依原告墜落地面經救護之現場照片（見本
    院卷第115-117頁），可知該工作環境之鷹架共有二層，第
    二層擺有工具設備，且施作磁磚工程尚未完成，第一層則無
    任何工具亦無磁磚得以施作，地面至第一層有樓梯，然第一
    層至第二層無任何樓梯銜接，僅能攀爬鷹架欄杆至第二層，
    且整個鷹架都沒有任何護網、護繩等防止跌落之安全措施。
    另依照當時救護紀錄，原告係從3公尺高處墜落等情，有花
    蓮縣消防局救護紀錄表在卷可參（見本院卷第229頁），是
    原告當時工作位置應在第二層，否則不可能進行施作磁磚的
    工程，且已達3公尺之高度，顯然非如被告所述，原告僅在
    高度未達2公尺之第一層工作。
　㈣被告未提供安全防護措施，致原告受有傷害，應負損害賠償
    責任
　　⒈按因故意或過失，不法侵害他人之權利者，負損害賠償責
      任；違反保護他人之法律，致生損害於他人者，負損害賠
      償責任，民法第184條第1項前段及第2項定有明文。再勞
      工因職業災害所致之損害，雇主應負賠償責任，職業災害
      勞工保護法第7條前段亦有明文。上開民法第184條第2項
      所謂保護他人之法律，係指保護個人權益之法律、習慣法
      、命令、規章等。而職業安全衛生法、職業安全衛生設施
      規則、職業安全衛生教育訓練規則之目的即是為防止職業
      災害及保障勞工安全與健康（職業安全衛生法第1條規定
      參照），屬民法第184條第2項規定之保護他人之法律。
　　⒉按雇主使勞工從事工作，應在合理可行範圍內，採取必要
      之預防設備或措施，使勞工免於發生職業災害；雇主對於
      高度在二公尺以上之工作場所邊緣及開口部分，勞工有遭
      受墜落危險之虞者，應設有適當強度之護欄、護蓋等防護
      設備；雇主為前項措施顯有困難，或作業之需要臨時將護
      欄、護蓋等拆除，應採取使勞工使用安全帶等防止因墜落
      而致勞工遭受危險之措施；雇主對於在高度二公尺以上之
      處所進行作業，勞工有墜落之虞者，應以架設施工架或其
      他方法設置工作台。但工作台之邊緣及開口部分等，不在
      此限；雇主依前項規定設置工作台有困難時，應採取張掛
      安全網或使勞工使用安全帶等防止勞工因墜落而遭致危險
      之措施，但無其他安全替代措施者，得採取繩索作業。使
      用安全帶時，應設置足夠強度之必要裝置或安全母索，供
      安全帶鉤掛；雇主對於在高度二公尺以上之高處作業，勞
      工有墜落之虞者，應使勞工確實使用安全帶、安全帽及其
      他必要之防護具，但經雇主採安全網等措施者，不在此限
      ，職業安全衛生法第5條第1項，職業安全衛生設施規則第
      224條、第225條第1項、第2項、第281條第1項分別定有明
      文。
　　⒊查被告於提供高度超過2公尺之工作環境，並未設有適當強
      度之護欄、護蓋等防護設備，亦未使用安全帶等防止勞工
      墜落之措施等情，有上開現場救護時所拍攝後方鷹架外觀
      照片得以佐證，被告亦於答辯狀稱「因高度未超過2公尺
      ，故無使勞工使用安全帶、安全帽或其他必要防護具之義
      務」（見本院卷第81頁），堪認被告確實沒有提供任何防
      止勞工墜落之設備，是被告違反前開法令，致原告因從高
      度3公尺墜落地面而受有前開傷害，自屬違反保護他人之
      法律，應負侵權行為責任。
　　⒋原告得請求之金額
　　　⑴醫療費用17,816元，業據原告提出花蓮慈濟醫院醫療費
        用收據、國軍花蓮總醫院附設民眾診療服務處醫療費用
        明細收據（見本院卷第33-46頁），金額經本院覆核一
        致，復為被告對於單據金額所不爭執（見本院卷第235
        頁），是原告此部分之請求，核屬必要且洵屬有據，應
        予准許。
　　　⑵看護費用，原告主張須專人照顧3個月，而由其親屬照顧
        起居，故請求看護費用180,000元等語。查原告因本件
        事故受傷，於109年6月16日經由門診入國軍花蓮總醫院
        住院，於同年月25日出院，需專人照顧3個月及門診持
        續追蹤複查等語，有國軍花蓮總醫院診斷證明書附卷可
        參（見本院卷第31頁），足證原告確有自109年6月25日
        出院後3個月期間由專人照護，以協助日常生活起居之
        必要，又原告僅須半日照顧等情，亦有國軍花蓮總醫院
        111年5月4日醫花醫勤字第1110005378號函暨病況說明
        摘要在卷可參（見本院卷第141-143頁）。揆諸前揭說
        明，原告雖由親屬看護，其此部分之請求應屬有理，而
        半日看護，以每半日1,000元為半日看護之計算依據，
        亦屬合理。是原告請求被告給付3個月半日看護費用90,
        000元（計算式：1,000×30×3＝90,000），核屬有據，逾
        此部分之請求則無理由。
　　　⑶不能工作損失，原告主張依照國軍花蓮總醫院及花蓮慈
        濟醫院診斷證明書，原告應有7個月宜休養不能工作，
        原告之薪資同意用最低工資計算等語，查國軍花蓮總醫
        院109年10月29日診斷證明書記載「109年6月16日入院
        ，109年6月25日出院，宜休養6個月」，花蓮慈濟醫院1
        09年12月2日診斷證明書記載「目前仍不宜荷重，建議
        休養1個月」，參以原告原先受雇於被告從事粗工之工
        作，需要負荷重物，是花蓮慈濟醫院於109年12月2日診
        斷原告仍不宜負重，堪認原告此時尚不能工作，自有工
        作之損失甚明。而109年度最低工資為23,800元，110年
        度最低工資為24,000元，為本院職務上已知之事項，毋
        庸兩造舉證，另原告自109年6月25日出院後休養6個月
        即至109年12月24日，花蓮慈濟醫院於109年12月2日診
        斷原告建議休養1個月，應從診斷當日開始計算，即原
        告休養期間應計算至110年1月1日，是自原告因受傷入
        院治療至診斷建議休養不能工作之期間應自109年6月16
        日至110年1月1日，共200日，原告得請求不能工作損失
        為158,673元（計算式：23,800÷30×199＋24,000÷30×1＝1
        58,673），又被告已給付51,820元，為兩造所不爭執（
        見本院卷第235頁），是原告請求被告應再給付原告106
        ,853元（計算式：158,673－51,820＝106,853）為有理由
        ，逾此部分之請求則無理由。
　　　⑷減少勞動能力損失，原告於110年8月10日經花蓮慈濟醫
        院鑑定，工作能力約原工作能力之50%等情，有花蓮慈
        濟醫院復健科工作能力鑑定報告在卷可參（見本院卷第
        47-61頁），是原告主張減少之勞動能力為50%，應屬有
        據。又原告主張其工資以最低工資計算即23,800元，既
        為兩造所不爭執，據此，原告每年減少勞動能力損失為
        142,800元（計算式：23,800元×12月×50%＝142,800元）
        。原告係61年5月2日出生，自原告接受鑑定日即110年8
        月10日起計算至年滿65歲強制退休之日即126年5月2日
        止，尚有15年8月22日，依霍夫曼式計算法扣除中間利
        息（首期給付不扣除中間利息）核計其金額為1,688,50
        7元【計算方式為：142,800×11.00000000+(142,800×0.
        0000000)×(11.00000000-00.00000000)=1,688,507.000
        0000000。其中11.00000000為年別單利5%第15年霍夫曼
        累計係數，11.00000000為年別單利5%第16年霍夫曼累
        計係數，0.0000000為未滿一年部分折算年數之比例(26
        5/365=0.0000000)。採四捨五入，元以下進位】，為有
        理由，逾此部分之請求則無理由。
　　　⑸精神慰撫金，按慰撫金之核給標準，應斟酌雙方身分、
        地位及經濟狀況及其他各種情形核定之；不法侵害他人
        之人格權，被害人受有非財產上損害，請求加害人賠償
        相當金額之慰撫金時，法院對於慰撫金之量定，應斟酌
        實際加害情形、所造成之影響、被害人痛苦之程度、兩
        造之身分地位經濟情形及其他各種狀況，以核定相當之
        數額。查原告因受有前開傷害，衡諸社會一般觀念，精
        神上應受有相當之痛苦，自得請求被告賠償精神慰撫金
        ，被告則稱其因疫情導致生活困頓須借款，經濟狀況不
        佳，是本院審酌兩造之學歷、經歷、於本院審理中自承
        之經濟狀態，並衡以本院調取之兩造稅務電子閘門財產
        所得調件明細表所示渠等財產狀況，暨上述之因被告過
        失導致原告受傷之行為、造成之損害等情，認原告請求
        被告賠償非財產上損害800,000元之金額尚屬過高，應
        認被告應賠償原告非財產上損害100,000元為適當，原
        告逾此金額之主張，即非適宜，難認有理由。
　　　⑹從而，原告基於侵權行為損害賠償請求權，得向被告請
        求2,003,176元（計算式：17,816＋90,000＋106,853＋1,6
        88,507＋100,000＝2,003,176）
　　⒌原告因職業災害受有損害，被告應負賠償責任，惟是否因
      無過失免負賠償責任，自應由被告就其有利於己之事實負
      舉證責任。被告雖辯稱：原告受雇工作已8個月，對於在
      高處工作應已熟稔，本件事發原因係原告酒醉強行上工而
      重心不穩墜落地面，且原告不讓被告投保勞保，導致無法
      請領勞保給付，原告應與有過失等語，然並未提出任何證
      據以證其說，是被告之辯解實不可採。
　　⒍末按給付無確定期限者，債務人於債權人得請求給付時，
      經其催告而未為給付，自受催告時起，負遲延責任。其經
      債權人起訴而送達訴狀，或依督促程序送達支付命令，或
      為其他相類之行為者，與催告有同一之效力。遲延之債務
      ，以支付金錢為標的者，債權人得請求依法定利率計算之
      遲延利息。其利率未經約定，亦無法律可據者，年息為百
      分之5，為民法第229條第2項、第233條第1項前段、第203
      條分別明定。本件原告對被告之損害賠償請求權屬未定給
      付期限之金錢債權，故其就上述2,003,176元請求被告給
      付自起訴狀繕本送達翌日即111年1月13日（見本院卷第77
      頁）起至清償日止，按年息百分之5計算之利息，此部請
      求即為有理由。
四、綜上所述，原告依侵權行為之法律關係，請求被告給付如主
    文第1項所示，為有理由，應予准許，逾此範圍之請求，則
    無理由，應予駁回。
五、法院就勞工之給付請求，為雇主敗訴之判決，應依職權宣告
    假執行，前項請求，法院應同時宣告雇主得供擔保或將請求
    標的物提存而免假執行，為勞動事件法第44條第1項、第2項
    所明定。本件判決為被告即雇主敗訴之判決，依據前開規定
    ，並依職權宣告假執行及免為假執行之宣告。原告其餘之訴
    既經駁回，其假執行之聲請，亦失所附麗，併予駁回。
六、本件事證已臻明確，兩造其餘攻擊防禦方法及其餘爭點，核
    與判決結果無涉，爰不一一論述。
七、訴訟費用負擔之依據：民事訴訟法第79條。
中　　華　　民　　國　　111 　 年　　11　　月　　30　　
日
                  勞動法庭　　法　官　邱韻如
以上正本係照原本作成。
如不服本判決，應於送達後20日內，向本院提出上訴狀並表明上
訴理由，如於本判決宣示後送達前提起上訴者，應於判決送達後
20日內補提上訴理由書（均須按他造當事人之人數附繕本並繳納
上訴裁判費）。
如委任律師提起上訴者，亦應一併繳納上訴審裁判費。
中　　華　　民　　國　　111 　年　　11　　月　　30　　日
                              書記官  張芝瑜